臺灣臺南地方法院民事判決
110年度訴字第1954號
原      告  阮武昌  
            阮王秋  
            阮泰錡  
共      同
訴訟代理人  鄭淵基律師
被      告  阮黃玉花  住○○市○○區○○里○○○000號之0兼  訴  
訟
代  理  人  阮忠彬  
被      告  莊阿春  
上列當事人間請求分割共有物事件，本院於民國111年4月11日言
詞辯論終結，判決如下：
    主      文
兩造共有之臺南市○○區○○○段000○0地號、面積9334平方公尺之土
地，應予分割為如附圖（即臺南市佳里地政事務所民國111年1月
28日法囑土地字第7600號土地複丈成果圖）所示，其中編號A部
分、面積7001平方公尺之土地，分歸原告阮武昌、阮王秋、阮泰
錡取得，並各按應有部分3分之1比例維持共有；編號B部分、面
積2100平方公尺之土地，分歸被告阮黃玉花、阮忠彬取得，並各
按應有部分9分之4、9分之5比例維持共有；編號C部分、面積233
平方公尺之土地，分歸被告莊阿春取得。
訴訟費用由兩造按附表一所示應有部分之比例負擔。
    事實及理由
一、原告主張：臺南市○○區○○○段000○0地號、面積9334平方公尺
    之土地（下稱系爭土地）為兩造所共有，應有部分如附表一
    所示。系爭土地為農地，西側由原告占有使用、東側由被告
    阮忠彬、阮黃玉花種植玉米使用，無地上物坐落其上。又兩
    造間並無不能分割之約定或分管協議，且無不能分割之情形
    ，惟因共有人間就分割方案之意見未能一致，復經原告聲請
    調解不成立，爰依民法第823條第1項、第824條第2項第1款
    、第4項規定提起本訴，請求裁判分割系爭土地。並聲明：
    如主文第1項所示。
二、被告阮黃玉花、阮忠彬則以：同意原告主張之分割方案，伊
    二人願繼續保持共有等語為辯。
　　被告莊阿春:同意原告主張之分割方案。
三、兩造不爭執事項：
(一)系爭土地為兩造所共有，應有部分如附表一所示，其上並無
    地上物。
(二)兩造間就系爭土地並無不能分割之約定或分管協議，且無不
    能分割之情形。
四、本件爭點：系爭土地能否分割？分割方法應以如何為當？
五、得心證之理由：
(一)按各共有人，除法令另有規定外，得隨時請求分割共有物；
    共有物之分割，依共有人協議之方法行之；分割之方法不能
    協議決定，或於協議決定後因消滅時效完成經共有人拒絕履
    行者，法院得因任何共有人之請求，命為下列之分配：一、
    以原物分配於各共有人；以原物為分配時，因共有人之利益
    或其他必要情形，得就共有物之一部分仍維持共有，民法第
    823條第1項前段、第824條第1項、第2項第1款本文、第4項
    分別定有明文。復按定共有物分割之方法，固可由法院自由
    裁量，惟仍應斟酌共有人之意願、利害關係及分得部分所得
    利用之價值等情形，定一適當公平之方法以為分割（最高法
    院89年度台上字第第724號判決意旨供參）。
(二)經查，系爭土地共有人間並無不分割協議或分管協議存在，
    亦無法令規定不得分割之情形，是各共有人均得隨時請求分
    割，堪予認定。次查，系爭土地為一般農業區農牧用地，為
    農業發展條例第3條第11款所稱耕地(見本院卷第27至29頁系
    爭土地第一類登記謄本)。系爭土地上無地上物，南側臨水
    溝，週遭均為他人土地，須經由他人土地始能連接道路等情
    ，業據本院會同原告、被告莊阿春及地政人員至現場履勘明
    確，有勘驗測量筆錄及現場照片附卷可查(見本院卷第53至6
    1頁)，則將系爭土地按使用現況依附圖方式分割為A、B、C
    三部分，將其中編號A部分、面積7001平方公尺之土地，分
    歸原告取得，並各按應有部分3分之1比例維持共有；編號B
    部分、面積2100平方公尺之土地，分歸被告阮黃玉花、阮忠
    彬取得，並各按應有部分9分之4、9分之5比例維持共有；編
    號C部分、面積233平方公尺之土地，分歸被告莊阿春取得，
    並考量兩造意願、分割後之土地形狀、使用、規劃上等土地
    之利用價值及分割後之經濟效益後，認原告所主張分割方案
    應為公平、合理、妥適之分割方案，爰定其分割方法為如主
    文第1項所示。
(三)綜上所述，本件系爭土地無依物之使用目的不得分割情形，
    復無不得分割之約定，原告請求分割，自有理由。而經本院
    審酌系爭土地使用現況，分割後之土地使用情形等土地利用
    價值及經濟效益後，認原告主張分割方案應屬公平、合理、
    妥適之分割方案，應予准許。
六、末按，分割共有物之訴本質上並無訟爭性，係由法院斟酌何
    種分割方案較能增進共有物之經濟效益，並兼顧兩造之利益
    ，以決定適當之分割方法，並無所謂何造勝訴敗訴之問題，
    是以如將訴訟費用完全命形式上敗訴之被告負擔，實欠公允
    。本院審酌兩造各自因本件訴訟所得到之利益，認本件之訴
    訟費用，應由兩造依如附表1所示之應有部分比例分擔，併
    予敘明。
七、訴訟費用負擔之依據：民事訴訟法第80條之1 。
中　　華　　民　　國　　111 　年　　4 　　月　　25　　日
                    民事第四庭    法  官　李姝蒓 
附表一：
共有人 應有部分之比例 阮忠彬 1/8 莊阿春 1/40 阮武昌 1/4 阮黃玉花 10分之1 阮泰綺 4分之1 阮王秋 4分之1 
以上正本係照原本作成。
如對本判決上訴，須於判決送達後20日內向本院提出上訴狀。如
委任律師提起上訴者，應一併繳納上訴審裁判費。
中　　華　　民　　國　　111 　年　　4 　　月　　26　　日
                                  書記官　張鈞雅